【裁判字號】    90,易,2667
【裁判日期】    901016
【裁判案由】    竊盜等
【裁判全文】
臺灣高雄地方法院刑事判決                          九十年度易字第二六六七號
    公  訴  人  臺灣高雄地方法院檢察署檢察官
    被      告  丁○○
                乙○○
                戊○○
右列被告因竊盜等案件，經檢察官提起公訴（八十九年度偵字第一七四九八號、八十
九年度偵緝字第一四五三號、第一四五四號），本院判決如左：
    主  文
丁○○連續攜帶兇器竊盜，處有期徒刑壹年。
乙○○連續竊盜，累犯，處有期徒刑拾月。
戊○○牙保贓物，處有期徒刑參月，如易科罰金，以參佰元折算壹日。
    事  實
一、丁○○基於意圖為自己不法所有之概括犯意，先於八十九年六月二十七日五時許
    ，在高雄縣鳳山市○○路○段二一三巷十四號前，見車號ＯＪＫ—五九０號重型
    機車之機車鑰匙仍插於機車引擎孔上，即竊取前開機車後供己騎用，於同月二十
    六日二十三時四十分許，因乙○○騎乘其所竊得之車號ＷＩＬ—四０五號（此部
    分犯行於後另詳述）之輕型機車始經警循線查出，並扣得丙○○之身分證與機車
    行車執照各一張（均發還丙○○）；而經限制住居將丁○○釋放後；丁○○仍承
    前開犯意，於同年七月二十八日十五時三十分許，行經高雄市○○區○○路與榮
    德路口，持置於機車旁置物箱內不知何人所有，其客觀上具危險性，足以傷害人
    之身體、生命之兇器之螺絲起子一把撬開車號ＯＰＱ—二四六號重型機車車鎖後
    供己騎用，於八十九年八月七日一時三十分許，行經高雄縣旗山鎮○○○路二三
    四號前，因形跡可疑為警攔檢而查獲。復經限制住居後，仍續承前開犯意，於同
    年八月四日九時三十分許，至位於高雄縣旗山鎮○○○路一三四號之二號由陳鍾
    鳳蓮所經營之「新安樂大酒家」，見鐵門未鎖，即開門入內竊得陳年紹興酒一箱
    （十二瓶）、紅葡萄酒六瓶、玉山清香高梁酒三瓶、紹興酒五瓶、凍頂白蘭地酒
    二瓶、三得利威士忌酒一瓶、峰牌香菸八包、七星牌香菸六包、大衛杜夫牌香菸
    十包、黃長壽香煙六包及ＳＴＡＶＯＬ牌隨身聽一台等物，經警查獲戊○○後始
    查出上情，並扣得ＳＴＡＶＯＬ牌之隨身聽一臺、玉山高樑酒二瓶及玉泉清酒一
    箱等物（均已發還陳鍾鳳蓮）。
二、乙○○前於八十四年間因違反肅清煙毒條例及違反麻品管理條例案件案件，經台
    灣台北地方法院以八十四年訴字第九三六號各判處有期徒刑三年四月及有期徒刑
    四月，應執行有期徒刑三年十月，經上訴於台灣高等法院於八十五年一月三十日
    以八十五年上訴字第五八號駁回上訴確定，並於八十九年四月四日執行完畢（於
    八十八年八月六日假釋出監）。竟不知悔改正當做人，而基於意圖為自己不法所
    有之概括犯意，先於八十九年七月二十三日二十時許，行經高雄縣旗山鎮○○○
    路三０七巷一弄二十號前放置一台車號ＷＩＬ—四０五號輕型機車，以不詳方式
    竊得後供己使用，於八十九年七月二十六日二十二時三十分許，騎乘前開所竊得
    之機車至高雄縣旗山鎮○○路一三三號由陳伯瑜所經營之「東林超市」內，佯以
    購買二瓶蘆筍露物品之方式，將脫鞋穿在腳上，抹布掛在脖子上僅支付二瓶飲料
    蘆筍露之方式，竊得二雙拖鞋（起訴書誤載為一雙）及抹布一條，經店員及時發
    現，攔下乙○○並報警處理後，而查悉前情。
三、戊○○明知陳志中所持有之玉泉清酒一箱（為陳鍾鳳蓮所有，而陳志中於八十九
    年八月四日九時三十分許，至新安樂大酒家所竊得）係屬來路不明之贓物，竟於
    ，竟於八十九年八月四日，即向陳志中表示有管道可以轉售，於是日十七時許，
    將該箱玉泉清酒以一千七百元之代價居間介紹轉售予不知情經營東港海產店之莊
    連生。嗣於同日二十一時二十分許，騎乘車號八八三—一四六三號重型機車，行
    經高雄縣旗山鎮○○街為警攔檢，並在置物箱內發現二瓶高梁酒，而查出前情。
四、案經高雄縣警察局旗山分局報請台灣高雄地方法院檢察署檢察官偵查起訴。
    理  由
一、被告陳志中部分：
  （一）訊據被告丁○○固坦承於八十九年七月、同年七月二十八日十五時三十分許
        ，在高雄市○○區○○路與榮德路口持螺絲起子撬開車號ＯＰＱ—二四六號
        之車鎖後竊取該機車，並供己騎用，復於八十九年八月四日九時三十分許至
        「新安樂大酒家」內竊取前開事實欄所載之酒類、香菸及隨身聽等財物之情
        不諱，惟矢口否認竊取被害人丙○○所有之ＯＪＫ—五九０號輕型機車之犯
        行部分，辯稱：伊身上所查獲被害人丙○○之身分證及機車行車執照，係「
        黃文吉」或「王文吉」或綽號「阿吉」即是「阿草」之不詳年籍、住所與聯
        絡方式之友人交予伊保管云云。
  （二）經查，上開被告所自白犯罪事實部分，核與被害人徐嘉峰與證人即「新安樂
        酒家」負責人陳鍾鳳蓮分別陳述遭竊情節綦詳（見八十九年七月二十七日旗
        警刑移字第五八０號警卷第二頁及其背面詢問筆錄、八十九年八月五日旗警
        刑移字第六一四號卷第四頁及其背面詢問筆錄），復有高雄市政府警察局車
        輛遺失（尋獲）電腦輸入單、車輛竊盜、車牌失竊資料個別查詢報表—查詢
        車輛認可資料及失竊物品清單各一紙均在卷足佐，並有贓物認領保管單二紙
        附卷可憑，被告此部分之自白與事實相符，堪以採信。
  （三）另有證人即被害人丙○○於警詢及本院調查時證稱：伊所有車號ＯＪＫ—五
        九０號重型機車於八十九年六月二十七日五時許，放置在高雄縣鳳山市○○
        路○段二一三巷十四號前，因機車鑰匙仍插在機車上未取下而遭竊，且身份
        證及機車行照均放於置物箱內，並於同年七月二十五日十五時三十分許，在
        高雄市○○區○○路一四五巷六號前為警查獲後通知伊領回等語甚明（見八
        十九年七月二十七日旗警刑移字第五八０號警卷第六頁及其背面詢問筆錄、
        八十九年偵緝字第一四五三號偵查卷第十三頁背面訊問筆錄，及本院九十年
        九月二十六日調查筆錄），且被告丁○○於偵查中表明前開證件是放在機車
        上的（見八十九年偵緝字第一四五三號偵查卷第六頁背面訊問筆錄），是如
        係友人交予被告丁○○保管，如何知前開證件就是放置在機車內的，實不無
        可疑，此外，並有高雄市政府警察局車輛遺失（尋獲）電腦輸入單、車輛竊
        盜、車牌失竊資料個別查詢報表—查詢車輛認可資料及失竊物品清單各一紙
        及贓物認領保管單二紙均在卷足佐。另證人丙○○之身分證件及機車行照均
        置於機車置物箱內，且被告丁○○陳述有關係友人交予伊之過程中，先稱是
        友人「王文吉」或「黃文吉」交予伊，復稱是綽號「阿吉」最後又改稱是「
        阿草」，經再訊問則稱「阿草」就是「阿吉」，且被告丁○○並稱不知該名
        友人之真實姓名、年籍，及如何聯絡等資料，故無法提出前開證件之確切來
        源，亦未約定如何返還友人所託之物，顯與一般常情不符，被告前開所辯，
        顯係臨訟編竄卸責之詞，不足採信。綜上，本件事證明確，被告犯行堪以認
        定。
二、被告乙○○部分：
  （一）訊據被告乙○○矢口否認前開竊盜犯行，辯稱：車號ＷＩＬ—四０五號輕型
        機車是向被告丁○○借得後騎用，並非伊竊取之物，亦不知前開機車是被告
        丁○○所竊得之物，且伊向被告丁○○借車時，友人陳志清在旁有看見，又
        伊至東林超商購買飲料、脫鞋及抹布等物，先辯稱：是店內小姐結帳時忘記
        結脫鞋及抹布部分的帳，復辯稱：是因為當時伊喝醉才未將脫鞋及抹布交予
        結帳小姐結帳，又改稱：當時有警察在追伊，因伊身上有帶毒品所以伊來不
        及結帳，就趕快跑，事後伊有去找超商和解，伊並無竊盜之故意云云。
  （二）經查，右開事實，業據證人即被害人甲○○於警、偵訊及本院調查時證稱：
        伊之ＷＩＬ—四０五號機車，於八十九年七月二十三日二十時許，在高雄縣
        旗山鎮○○○路三０七巷一弄二十號前失竊，伊當時有將機車龍頭鎖鎖上，
        機車鑰匙並未插在機車上，且因失竊到找回時間很短，所以置物箱內之物品
        均未遭竊等語綦詳（見八十九年七月二十七日旗警刑移字第五八０號警卷第
        七頁及其背面詢問筆錄、八十九年偵緝字第一四五三號偵查卷第十三頁，及
        本院九十年九月二十六日訊問筆錄），共同被告丁○○於警、偵訊中亦供稱
        ：伊並沒有竊取被害人甲○○之機車，前開ＷＩＬ—０四五號機車並非伊借
        給被告乙○○等語甚明（見八十九年七月二十七日旗警刑移字第五八０號警
        卷第三頁背面至第四頁詢問筆錄，及八十九年偵緝字第一四五三號偵查卷第
        十四頁訊問筆錄），而證人陳志清於偵查中結證稱：八十九年七月二十六日
        伊出院，被告丁○○及被告乙○○二人先後來看伊，被告乙○○是否有向被
        告丁○○借用機車伊並不知道等語明確（見八十九年度偵字第一七四九八號
        偵查卷第四十四頁至第四十五頁訊問筆錄）。證人即東林超商負責人陳伯瑜
        分別於警詢及檢察官偵查中結證稱：當時被告乙○○進入店內時就沒有穿鞋
        ，伊發現後即覺可疑，並觀看監視器，發現被告乙○○將一雙拖鞋的標籤撕
        掉穿在腳上，並將一條抹布掛在脖子上，拿了二瓶蘆筍露來結帳，結帳時只
        付二瓶飲料的錢就走出店外，伊即上前逮捕並報警等語甚明（見八十九年七
        月二十七日旗警刑移字第五八０號警卷第五頁及其背面詢問筆錄，及八十九
        年度偵緝字第一四五四號偵查卷第十八頁背面訊問筆錄），此外，並有贓物
        認領保管單二紙及車輛竊盜、車牌失竊資料個別查詢報表—查詢車輛認可資
        料一份附卷足參，綜上，被告乙○○所辯均係卸責推諉之詞，並不足採信，
        本件事證明確，被告乙○○之犯行堪以認定。
  （三）共同被告丁○○於本院調查時，雖改稱：車號ＷＩＬ—０四五號機車係伊於
        去年在旗山所竊得，因該機車之車鑰匙未拔起伊趁機偷得，並於騎乘至友人
        陳志清家中後，由被告乙○○騎出去後才被警察查獲，伊並沒有將機車借給
        被告乙○○，機車鑰匙是放在友人陳志清家中桌上，被告乙○○自己拿去後
        騎乘機車云云（見本院九十年八月二十二日訊問筆錄），被告丁○○於本院
        調查時所述不僅與前開於警、偵訊中所述不符，亦與被害人甲○○所陳機車
        鑰匙並未插在機車上之失竊情節有異，被告丁○○於本院陳述係伊竊取云云
        ，顯係為迴護被告乙○○而為不實之自白，實不足採信。另被告丁○○於偵
        查中雖稱：車號ＯＰＱ—二四六號機車是被告乙○○持螺絲起子與伊共同竊
        得，當時伊在把風云云（見八十九年度偵字第一七六六二號偵查卷第七頁背
        面），惟訊之被告乙○○則堅決否認與被告丁○○共同竊盜，且被告丁○○
        另於警、偵訊及本院調查時則均稱係伊個人持螺絲起子所竊得，前開所述，
        係因當時施用毒品後精神狀況不佳才為如此供述，故尚難為不利於被告乙○○之認定，均附此說明。
  （四）至於，被告乙○○於本院審理時，聲請傳訊證人陳志清到庭欲證明有看到伊
        向丁○○借用前開機車等情，然查，證人陳志清業已於檢察官偵查中到庭說
        明前開情形甚明，顯無再傳訊調查之必要，附此說明。
三、被告戊○○部分：
  （一）訊據被告戊○○固坦承前於上開時、地持一箱玉泉清酒轉售予證人即東港海
        產店老闆莊連生等情不諱，惟矢口否認有何牙保贓物之犯行，辯稱：伊並不
        知道前開一箱玉泉清酒是被告丁○○所竊取之物，是在某日伊遇到被告丁○○，被告丁○○稱因有朋友受傷住院欲前往探望，沒有錢購買禮物，而欲將
        一箱酒轉賣給伊，伊才同意，並以一千五百元之代價買受云云。
  （二）經查：上開事實，業據共同被告丁○○迭於警、偵訊及本院調查時陳稱：伊
        是一人去被害人陳鍾鳳蓮所經營之新安樂酒家內竊得酒類、香菸及隨身聽等
        財物，且於竊得後之當日早上將一箱玉泉清酒交予被告戊○○，部分酒類與
        被告戊○○一起喝，因被告戊○○向伊表示有辦法將酒類賣掉，故交予被告
        戊○○處理，伊在警局所述實在等語甚明（見八十九年八月五日旗警刑移字
        第六一四號警卷第一頁至第二頁背面詢問筆錄，及八十九年偵字第一七四九
        八號偵查卷第二十九頁背面），復有證人即「新安樂大酒家」之負責人陳鍾
        鳳蓮於警詢中陳述遭被告丁○○竊取酒類之經過等語甚明（見八十九年八月
        五日旗警刑移字第六一四號警卷第四頁及其背面詢問筆錄），另證人即向被
        告戊○○購得前開一箱玉泉清酒之莊連生則證稱：於八十九年八月四日十七
        時許，在伊所開設之東港海產店斜對面有一間檳榔攤遇到被告戊○○，被告
        戊○○向伊詢問是否在販售玉泉清酒，伊告知被告戊○○有後，被告戊○○
        即向伊表示友人所開店面倒閉有一些酒要賣，伊才向被告戊○○以一千七百
        元之代價購得玉泉清酒一箱，事後是由被告戊○○以機車載送至伊店裡，在
        檳榔攤內並未看到其他酒類，且該箱玉泉清酒尚未開封等語甚明（見八十九
        年八月五日旗警刑移字第六一四號警卷第五頁及其背面詢問筆錄，及八十九
        年偵字第一七四九八號偵查卷第三十六頁背面至第三十七頁），此外，並有
        新安樂酒家失竊物品清單及贓物認領保管單個一紙在卷族稽，被告戊○○前
        開所辯，顯係卸責之詞，並不足採信。
  （三）雖共同被告丁○○事後供稱：伊所竊得之酒類是要自己飲用，被告戊○○並
        不知道前開酒類是伊偷來的，且伊偷來的財物均未交給被告戊○○，伊並不
        知道被告戊○○有拿酒去賣，前箱玉泉清酒伊有打開飲用三瓶云云，然與被
        告戊○○於檢察官偵查中所述：伊向被告丁○○購得一箱玉泉清酒，伊有拿
        兩瓶喝，後來要賣給東港海產店之老闆，伊才另外去雜貨店購買二瓶來補成
        一箱云云，數量及過程均相歧異，顯係事後為迴護被告戊○○之詞，並不可
        採信。綜上，本件事證明確，被告戊○○之犯行堪以認定。
  （四）至於被告戊○○聲請傳訊證人莊連生，惟證人莊連生已於警、偵訊中到庭證
        述甚明，且本件事證明確，顯無再為傳訊之必要，附此說明。
四、查螺絲起子係金屬製品，質硬而型尖，客觀上足以危害他人生命、身體之安全，
    自屬凶器。核被告丁○○所為，分別係犯刑法第三百二十條第一項之竊盜罪及同
    法第三百二十一條第一項第三款之攜帶凶器竊盜罪。核被告乙○○所為則係犯行
    法第三百二十條第一項之普通竊盜罪。查被告戊○○明知被告丁○○所持有之一
    箱玉泉清酒係竊得之物，仍向被告丁○○表示有辦法轉售，且已一千七百元之代
    價轉售予不知情之莊連生，核其所為，係犯刑法第三百四十九條第二項之牙保贓
    物罪（公訴人漏載第二項）。被告丁○○先後三次竊盜犯行，及被告乙○○先後
    二次竊盜犯行，均係時間緊接，觸犯基本構成要件相同之罪名，顯係基於概括犯
    意為之，均應依刑法第五十六條連續犯之規定，被告丁○○部分應論以較重之加
    重竊盜罪，並均加重其刑。並查，被告乙○○前於八十四年間因違反肅清煙毒條
    例及違反麻品管理條例案件案件，經台灣台北地方法院以八十四年訴字第九三六
    號各判處有期徒刑三年四月及有期徒刑四月，應執行有期徒刑三年十月，經上訴
    於台灣高等法院於八十五年一月三十日以八十五年上訴字第五八號駁回上訴確定
    ，並於八十九年四月四日執行完畢，有臺灣高等法院被告全國前案紀錄表一分附
    卷可稽，其於五年內再犯本件有期徒刑以上之本罪，應依累犯之規定論處，並依
    法遞加重其刑。爰審酌被告丁○○及被告乙○○之素行不佳，被告戊○○之素行
    尚可，有前開被告三人之全國前案紀錄表三份在卷供參，被告丁○○、乙○○二
    人年輕、四肢健全，竟不思上進，而從事宵小行徑，且所圖者均為個人一時之私
    利而竊取他人之財物，被告丁○○、乙○○二人竊盜之次數、行竊之方法及所竊
    得財物之價值，被告戊○○所居間介紹贓物之數量及價格，造成被害人之損失及
    困擾，且被告丁○○前曾犯竊盜罪，經判處罪刑確定，且數次行竊失風被捕，經
    檢察官諭知限制住居釋放後，仍不以為意，一再行竊，破壞社會治安甚鉅。被告
    三人犯後在庭態度尚認良好，但均毫無悔意等一切情狀，分別量處如主文所示之
    刑，以示懲儆。並查，被告戊○○於行為後刑法第四十一條已於九十年一月十日
    修正公布，並自同年月十二日生效，得易科罰金者，修正為犯最重本刑為五年以
    下有期徒刑以下之刑之罪，與修正前條文規定犯最重本刑為三年以下有期徒刑以
    下之刑之罪比較，以修正後條文有利於被告戊○○，依刑法第二條第一項前段規
    定，應適用修正後之刑法第四十一條第一項前段，故依該條規定，諭知被告戊○○有期徒刑易科罰金之折算標準。
五、末查，被告丁○○竊盜時所用之螺絲起子一支，並非被告丁○○所有，已據被告
    丁○○陳述明確，不另為沒收之諭知，併此敘明。
據上論斷，應依刑事訴訟法第二百九十九條第一項前段、刑法第二條第一項前段、刑
法第五十六條、刑法第三百二十條第一項、第三百二十一條第一項第三款、第三百四
十九條第二項、第四十七條、第四十一條第一項前段，罰金罰鍰提高標準條例第一條
前段、第二條，判決如主文。
中      華      民      國    九十      年      十      月     十六     日
                              臺灣高雄地方法院刑事第四庭
                                  法  官     程克琳
右正本證明與原本無異。
如不服本判決，應於判決送達後十日內，向本院提出上訴狀。
                                   書記官    梁瑜玲
中    華    民    國      九十      年      十      月二十二      日
【附錄本案論罪科刑法條】
刑法第三百二十條第一項：
意圖為自己或第三人不法所有，而竊取他人之動產者，為竊盜罪，處五年以下有期徒
刑、拘役或五百元以下罰金。
刑法第三百二十一條第一項：
犯竊盜罪而有左列情形之一者，處六月以上五年以下有期徒刑：
一、於夜間侵入住宅或有人居住之建築物、船艦或隱匿其內而犯之者。
二、毀越門扇、牆垣或其他安全設備而犯之者。
三、攜帶兇器而犯之者。
四、結夥三人以上而犯之者。
五、乘火災、水災或其他災害之際而犯之者。
六、在車站或埠頭而犯之者。
刑法第三百四十九條第二項：
收受贓物者，處三年以下有期徒刑、拘役或五百元以下罰金。
搬運、寄藏、故買贓物或為牙保者，處五年以下有期徒刑、拘役或科或併科一千元以
下罰金。
因贓物變得之財物，以贓物論。


司法院資訊處製作；財團法人民間司法改革基金會備份。
